臺灣高雄地方法院民事裁定
109年度消債清字第47號
聲  請  人  張建盛  
0000000000000000

代  理  人  蔡駿民律師
上列當事人因消費者債務清理事件聲請清算，本院裁定如下：
    主  文
聲請人張建盛自中華民國一百零九年八月二十五日下午四時起開
始清算程序。
命司法事務官進行本件清算程序。
    理  由
一、聲請意旨略以：伊無力清償債務，曾於民國106年8月9日向
    本院聲請調解債務清償方案，惟調解不成立。又伊未經法院
    裁定開始更生程序或許可和解或宣告破產，爰聲請清算等語
    。
二、按債務人不能清償債務或有不能清償之虞者，得依本條例所
    定更生或清算程序，清理其債務；債務人對於金融機構負債
    務者，在聲請更生或清算前，應向最大債權金融機構請求協
    商債務清償方案，或向其住、居所地之法院或鄉、鎮、市、
    區調解委員會聲請債務清理之調解；自債務人提出協商請求
    之翌日起逾30日不開始協商，或自開始協商之翌日起逾90日
    協商不成立，債務人得逕向法院聲請更生或清算；債務人於
    法院裁定開始更生程序或許可和解或宣告破產前，得向法院
    聲請清算；法院開始清算程序之裁定，應載明其年、月、日
    、時，並即時發生效力；法院裁定開始更生或清算程序後，
    得命司法事務官進行更生或清算程序；必要時，得選任律師
    、會計師或其他適當之自然人或法人1人為監督人或管理人
    ，消費者債務清理條例（下稱消債條例）第3條、第151條第
    1項、第153條、第80條前段、第83條第1項、第16條第1項分
    別定有明文。
三、經查：
  ㈠聲請人前於106年8月9日向本院聲請調解債務清償方案，經本
    院106年度司消債調字第367號受理，於同年9月5日調解不成
    立，聲請人並於同日以言詞聲請更生，並分案106年度消債
    更字第356號案件辦理，嗣聲請人於更生案件審理中撤回，
    再於109年3月6日具狀聲請本件清算等情，業經本院調閱上
    開調解卷宗及更生卷宗核閱無訛，並有調解程序筆錄可參（
    見司消債調卷第104頁），是以依消費者債務清理條例施行
    細則第44條之3規定，聲請人於前置調解不成立後聲請清算
    ，應屬合法。
  ㈡次查，聲請人於107年及108年度申報所得各為新臺幣（下同
    ）49,500元、36,400元（均為公益彩券甲類經銷商所得），
    然其自陳向本院聲請清算前2年內有薪資所得共554,400元，
    名下有1998年出廠之中華汽車1部，勞工保險於105年12月31
    日退保，另有三商美邦人壽1張保單解約金11,860元。又聲
    請人領有中華民國身心障礙證明（障礙等級為輕度），自陳
    其將公益彩券經銷證借予業者使用，107年及108年收取借名
    費用各1,100元、6,000元，109年起不再提供經銷證，自107
    年1月起於胞妹張濱琇之配偶孫士勛經營之「全賓中式快餐
    便當店」擔任內勤人員，據其自行提出之在職證明書所載10
    7年1月至108年12月之月薪均為23,100元，109年1月起迄今
    則為23,800元，現每月領取身障補助3,916元等情，有財產
    及收入狀況說明書（本案卷第6至7頁）、財團法人金融聯合
    徵信中心前置協商專用債權人清冊（本案卷第11至12頁）、
    信用報告（本案卷第14頁）、財政部高雄國稅局106年及107
    年度綜合所得稅各類所得資料清單及總歸戶財產查詢清單（
    本案卷第15至16頁、本案卷第93頁）、收入切結書（本案卷
    第18頁）、勞工保險被保險人投保資料表（本案卷第19頁）
    、戶籍謄本（本案卷第20頁）、中華民國身心障礙證明（本
    案卷第21頁）、高雄市政府社會局社會福利資訊料查詢表（
    本案卷第44頁）、在職證明書（本案卷第61頁）、存摺（本
    案卷第70至73頁、本案卷第78至80頁）、商業保險投保資料
    查詢結果表（本案卷第81頁）、108年度稅務電子閘門財產
    所得調件明細表（本案卷第107頁）、債權人清冊（本案卷
    第152至153頁）在卷可參。故本院審酌上情，認為核算聲請
    人目前償債能力之基礎以每月23,800元加計身障補助3,916
    元，合計27,716元為基準。
  ㈢關於聲請人個人日常必要支出部分，按債務人必要生活費用
    ，以最近1年衛生福利部或直轄市政府所公告當地區每人每
    月最低生活費1.2倍定之，消債條例第64條之2第1項定有明
    文。查衛福部社會司所公告109年度高雄市最低生活費為13,
    099元，其1.2倍為15,719元，又該最低生活費用之標準，係
    照當地最近1年平均每人消費支出60％訂定，依其基準之家庭
    收支調查報告調查表格式所示有關經常性支出之調查項目，
    包括利息支出、食品、衣著、房租及水費、電費、醫療保健
    、交通、娛樂、教育等，已涵蓋聲請人所陳報之支出項目；
    因聲請人自陳居住於舅舅名下房屋，無房租支出，僅支付建
    築物產險保費每月561元（本案卷第6頁），故於計算聲請人
    個人每月必要生活費時，即應自前開已包括聲請人居住費用
    在內，扣除相當於房租支出所佔比例約24.36%，避免重複計
    列費用，則扣除居住費用後，聲請人每月必要生活費為11,8
    90元【計算式：15,719－（15,719×24.36%）＝11,890】。
  ㈣至扶養費支出部分，聲請人主張扶養母親，每月扶養費6,000
    元等語。按直系血親相互間，互負扶養之義務，民法第1114
    條第1款定有明文。查聲請人母親宋明鳳為48年生，106年至
    108年度申報所得均為0元，名下無財產，現每月領取身障補
    助5,258元，未領取任何勞保給付津貼等情，有戶籍謄本、
    所得資料及財產查詢清單、稅務電子閘門財產所得調件明細
    表、存摺、勞動部勞工保險局函、高雄市政府社會局社會福
    利資訊料查詢表附卷可憑（本案卷第20頁、第39頁、第47頁
    、第57至60頁、第74至77頁）。扶養費用數額部分，按受扶
    養者之必要生活費用，準用第1項規定計算基準數額，並依
    債務人依法應負擔扶養義務之比例認定之，消債條例第64條
    之2第2項亦有明定。本院考量聲請人自陳與母親同住（見本
    案卷第55頁），亦無房屋費用支出，是應自其必要生活費用
    中扣除相當於房租支出所佔比例（109年度高雄市每人每月
    不含房屋支出之必要生活費11,890元）；又除聲請人外，聲
    請人母親另有2名子女（參本案卷第84頁家族系統表），聲
    請人主張其胞姐張庭嘉單親、低收入戶，尚須扶養4名未成
    年子女，胞妹張濱琇於105年間結婚，亦無實際給付母親扶
    養費等語，並提出其等戶籍謄本、所得資料及財產查詢清單
    及張庭嘉家庭之低收入戶證明書為證（本案卷第85至92頁）
    ，復觀之張庭嘉無婚姻記錄、育有4名子女（分別為95年生
    、96年生、101年生、107年生），其中長女張○萱及長子張○
    福之戶籍謄本均無生父姓名或相關資料，衡情張庭嘉之經濟
    負擔應較為沈重，至張濱琇部分，按子女對父母之扶養義務
    ，非得因結婚而減免，聲請人並未舉證證明胞妹張濱琇確因
    負擔母親之扶養義務，致不能維持自己生活，尚無從認張濱
    琇對母親之扶養義務確有減輕之必要，從而，其等母親每月
    扶養費11,890元，扣除身障補助5,258元後，認應由聲請人
    及胞妹張濱琇共同分擔，以每人3,316元【計算式：（11,89
    0－5,258）÷2＝3,316】為度，聲請人主張逾上開核算數額部
    分，難認可採。
  ㈤綜上所述，以聲請人現每月收入27,716元為其償債能力基準
    ，扣除個人必要生活費11,890元及母親扶養費3,316元後，
    餘12,510元，而聲請人目前負債總額為3,235,700元（參聯
    徵中心債權人清冊，包含：台北富邦銀行、花旗銀行、匯豐
    銀行、聯邦銀行、遠東銀行、永豐銀行、玉山銀行、台新銀
    行、中國信託銀行、良京實業公司、萬榮行銷公司、摩根聯
    邦資產公司、元大國際資產公司、新光行銷公司、滙誠第一
    資產公司、滙誠第二資產公司），扣除三商美邦人壽保險解
    約金11,860元，以聲請人每月所餘按月攤還結果，需約21年
    【計算式：（3,235,700－11,860）÷12,510÷12≒21.5】始能
    清償完畢，堪認聲請人確有不能清償債務之情事，則聲請人
    向本院聲請清算，應予准許，爰命司法事務官進行本件清算
    程序。
四、依消債條例第11條第1項、第83條第1項、第16條第1項，裁
    定如主文。
中　　華　　民　　國　　109 　年　　8 　　月　　25　　日
                  民事庭　法　官  　賴寶合
以上正本係照原本作成。
本裁定不得抗告。
中　　華　　民　　國　　109 　年　　8 　　月　　25　　日
                          書記官    胡美儀